---
title: "Análisis Exploratorio de Datos"
author: "Enrique Díaz Ocampo"
date: "`r Sys.Date()`"
output:
  html_document: default
  pdf_document: default
---

```{r setup, include=FALSE}
knitr::opts_chunk$set(echo = TRUE, message = FALSE, warning = FALSE)
```

## 1️⃣ **Introducción**
Este documento presenta un **Análisis Exploratorio de Datos (EDA)** aplicado al dataset **Airbnb Listings.**.
Se exploran aspectos clave como:

- Carga y preprocesamiento de datos.
- Identificación de variables cuantitativas y cualitativas.
- Resumen estadístico y análisis descriptivo.
- Distribución de variables categóricas.
- Visualización de datos clave.

El objetivo es **comprender la estructura del dataset y detectar patrones en precios, tipos de alojamientos y disponibilidad** antes de aplicar modelos de análisis avanzados.

---

## 2️⃣ **Carga de Librerías y Configuración**
```{r}
install.packages("here",dependencies = TRUE)
library(here)           # Manejo de rutas dinámicas
source(here("reportes/Proy_Airbnb/00_CONFIGURACION.r"))
```

```{r}
# 📌 Cargar librerías necesarias
library(janitor)        # Limpieza de nombres de columnas
library(summarytools)   # Resumen estadístico detallado
library(ggplot2)        # Gráficos
library(dplyr)          # Manipulación de datos

# 📌 Cargar configuración global
theme_set(theme_minimal())

# 📌 Cargar scripts de preprocesamiento
source(here("scripts/utils.r"))
source(here("scripts/1_preprocesamiento_esp_dataset.r"))
```

---

## 3️⃣ **Carga y Preprocesamiento de Datos**
```{r}
# 📌 Cargar y preprocesar el dataset
Imdb_data <- preprocesar_datos(here("datasets/imdb_data_limpio.csv"), "Imdb")
```
📌 **¿Qué hace esta función?**
✔ Limpia los nombres de las columnas.
✔ Convierte variables categóricas en factores.
✔ Filtra valores inválidos.
✔ Retorna un dataset listo para análisis.

---

## 4️⃣ **Identificación de Variables Cuantitativas y Cualitativas**

```{r}
# 📊 Identificación de Tipos de Variables

variables_cuantitativas <- Imdb_data %>%
  select(where(is.numeric)) %>%
  names()

variables_cualitativas <- Imdb_data %>%
  select(where(~ is.character(.) | is.factor(.))) %>%
  names()

# Imprimir resultados
cat("\n📊 **Variables Cuantitativas:**\n", paste(variables_cuantitativas, collapse = ", "), "\n")
cat("\n📊 **Variables Cualitativas:**\n", paste(variables_cualitativas, collapse = ", "), "\n")
```


---

## 5️⃣ Resumen Estadístico del Dataset

📌 ¿Qué nos dice esto?

✔ Muestra estadísticas generales como media, mediana, mínimos, máximos y percentiles.

✔ Nos ayuda a detectar valores atípicos y datos faltantes.

```{r}
# Resumen del dataset
summary(Imdb_data %>% select(-c(names, overview, crew, orig_title)))
```

## 6️⃣ Análisis Descriptivo Detallado

📌 ¿Por qué usar descr()?

✔ Genera estadísticas más detalladas que summary(), incluyendo frecuencias y desviaciones estándar.

✔ Permite explorar datos de forma más granular para detectar patrones.

```{r}
descr(Imdb_data) 
```

## 7️⃣ Distribución de Variables Categóricas

📌 ¿Por qué analizar variables categóricas?

✔ Nos ayuda a entender la frecuencia de distintos tipos de alojamientos, políticas de los anfitriones y distribución de precios por tipo de propiedad.

✔ Es útil para identificar patrones de oferta en Airbnb.

Los resultados se guardarán en la carpeta de resultados_generados para referencia futura.



```bash
/Proy_Imdb/resultados_generados/1_categorical_variable_counts.txt
```

```{r}
save_categorical_counts(Imdb_data %>% select(-c(names, overview, crew, orig_title)),"Proy_Imdb")
```
